【裁判字號】    99,聲,1687
【裁判日期】    990520
【裁判案由】    聲請沒收
【裁判全文】
臺灣桃園地方法院刑事裁定              98年度聲字第1687號
聲  請  人  臺灣桃園地方法院檢察署檢察官
被      告  甲○○
上列聲請人聲請沒收違禁物案件（99年度聲沒字第190 號），本
院裁定如下：
    主  文
扣案之如附表編號一至四號所示之物，均沒收銷燬之。
    理  由
一、聲請意旨略以：被桃園縣政府警察局桃園分局員警於民國98
    年4 月14日凌晨2 時許，在桃園縣桃園市○○路427 號，
    查獲被告非法施用第二級毒品MADA（經法院裁准令勒戒所施
    以觀察、勒戒，認無繼續施用毒品之傾向釋放出監，已另為
    不起訴處分），並扣得第二級毒品MADA約2.71公克係違禁物
    ，爰依法聲請單獨宣告沒收銷燬等語。
二、按違禁物不問屬於犯罪行為人與否，均得沒收之，且得單獨
    宣告沒收，刑法第38條第1 項第1 款、第2 項、第40條第2
    項定有明文。又按查獲之第一、二級毒品，不問屬於犯人與
    否，均沒收銷燬之，毒品危害防制條例第18條第1 項本文前
    段亦有明文。再按愷他命，係屬第三級毒品，依毒品危害防
    制條例第18條第1項中段規定，查獲第三級毒品，如無正當
    理由而擅自持有者，應予「沒入」銷燬之。法條用語，係使
    用「沒入」銷燬，自非屬刑事上「沒收」，應由行政機關以
    行政處分，予以「沒入」銷燬始是（臺灣高等法院93年9 月
    9日93年度第3次刑事庭庭長法律問題研討會決議參照），故
    不得依毒品危害防制條例第18條第1項前段規定，宣告「沒
    收銷燬」之。惟按毒品危害防制條例雖無處罰單純持有第三
    級毒品之規定，惟依同條例之規定，凡製造、運輸、販賣、
    引誘他人吸用及轉讓第三級毒品者，均有處罰明文，足證第
    三級毒品，應屬違禁物無疑。至毒品危害防制條例未處罰單
    純持有此類毒品，乃因其可罰性較低，依比例原則，予以除
    罪化而已，並不影響第三級毒品為違禁物之本質（最高法院
    92年度台非字第138號判決意旨參照）。
三、經查：被告前因施用毒品案件，經聲請人以98年度毒偵緝字
    第317 號為不起訴處分確定之情，有該不起訴處分書1 份在
    卷可稽。而扣案之搖頭丸共2 小包（毛重共2.71公克），第
    一小包含有粉紅色藥丸5.5 顆、綠色藥丸1 顆，第二小包含
    有綠色藥丸0.5 顆、橘色藥丸1 顆，經送請憲兵司令部刑事
    鑑識中心，以微量電子天秤法、化學前處理法、氣相層析質
    譜分析法（GC/MS），鑑定結果檢出，如附表編號一號所示
    之粉紅色藥丸確含有甲基安非他命、MDMA、MDA、MDEA、愷
    他命成分（5.5顆原淨重1.5402公克，經取樣鑑析用罄0.269
    4公克，驗餘淨重1.2708公克），及如附表編號二號所示之
    綠色藥丸確含有甲基安非他命、MDMA、MDA、MDEA（1顆原淨
    重0.2705公克，經取樣鑑析用罄0.13 71克，驗餘淨重0.133
    4公克）；如附表編號三號所示之綠色藥丸確含有甲基安非
    他命、MDMA、MDA、MDEA（0.5顆原淨重0.1012公克，經取樣
    鑑析用罄0.0550克，驗餘淨重0.0462公克），及如附表編號
    四號所示之橘色藥丸確含有甲基安非他命、MDMA（1顆原淨
    重0.3302公克，經取樣鑑析用罄0.1428克，驗餘淨重0.1874
    公克），此有該中心於98年6月3日憲直刑鑑字第0980000908
    號鑑定書1份附卷可稽，應堪認係違禁物無訛，至附表編號
    一號所示之物，雖混含有第二、三級毒品，但無從析離，是
    上開如附表編號一至四號所示之物，均應依毒品危害防制條
    例第18條第1項前段宣告沒收銷燬之。是聲請人聲請沒收（
    銷燬）上開違禁物，並無不合，應予准許。而包裝上開毒品
    之包裝袋各2只，因沾附毒品無法完全析離，亦應一併視為
    毒品，併此敘明。末查，鑑驗所耗損之如附表各編號所示之
    數量，既已滅失，業經鑑定機關全數取樣而鑑析用罄，足認
    各該毒品業已滅失不存在，即無庸再予沒收銷燬、沒收之諭
    知。至附表編號一號之物含有第二級毒品甲基安非他命、
    MDMA、MDA、MDEA及第三級毒品愷他命成分，惟聲請書未予
    區分，率爾以MDMA聲請沒收，容顯速斷，實應審慎為之，併
    此敘明。
四、依刑事訴訟法第220 條，毒品危害防制條例第18條第1 項前
    段，刑法第11條、40條第2 項，裁定如主文。
中    華    民    國    99    年     5    月    20    日
                  刑事第十一庭    法  官  汪曉君
以上正本證明與原本無異。
如不服本裁定，應於裁定送達後5 日內向本院提出抗告狀。
                                  書記官  楊晴文
中    華    民    國    99    年    5     月    25    日
┌──┬──────┬────────┬───────────────────┐
│編號│   名  稱   │   外觀、重量   │   備    註                           │
│    │            │                │                                      │
├──┼──────┼────────┼───────────────────┤
│一  │第二級毒品甲│粉紅色藥丸，5.5 │(一)包裝編號一、二號毒品之包裝袋1只，因 │
│    │基安非他命  │顆，淨重1.5402公│  沾附毒品無法完全析離，亦應一併視為毒│
│    │MDMA、MDA、 │克，因鑑驗使用0.│  品                                  │
│    │MDEA、第三級│2694公克，驗餘淨│(二)經鑑定機關取樣而鑑析用罄部分，即已滅│
│    │毒品愷他命  │重1.2708公克    │  失不存在，即無庸再予宣告沒收（銷燬）│
│    │            │                │  ）之。                              │
│    │            │                │                                      │
│    │            │                │                                      │
├──┼──────┼────────┼───────────────────┤
│二  │第二級毒品甲│綠色藥丸，1顆， │(一)包裝編號一、二號毒品之包裝袋1只，因 │
│    │基安非他命、│淨重0.2705公克，│  沾附毒品無法完全析離，亦應一併視為毒│
│    │MDMA、MDA、 │因鑑驗使用0.1371│  品                                  │
│    │MDEA        │公克，驗餘淨重0.│(二)經鑑定機關取樣而鑑析用罄部分，即已滅│
│    │            │1334公克        │  失不存在，即無庸再予宣告沒收銷燬之  │
│    │            │                │                                      │
├──┼──────┼────────┼───────────────────┤
│三  │第二級毒品甲│綠色藥丸，0.5顆 │(一)包裝編號三、四號毒品之包裝袋1只，因 │
│    │基安非他命、│，淨重0.1012公克│  沾附毒品無法完全析離，亦應一併視為毒│
│    │MDMA、MDA、 │，因鑑驗使用0.05│  品                                  │
│    │MDEA        │50公克，驗餘淨重│(二)經鑑定機關取樣而鑑析用罄部分，即已滅│
│    │            │0.0462公克      │  失不存在，即無庸再予宣告沒收銷燬之  │
│    │            │                │                                      │
├──┼──────┼────────┼───────────────────┼─
│四  │第二級毒品甲│橘色藥丸，1顆， │(一)包裝編號三、四號毒品之包裝袋1只，因 │
│    │基安非他命、│淨重0.3302公克，│  沾附毒品無法完全析離，亦應一併視為毒│
│    │MDNA        │因鑑驗使用0.1428│  品                                  │
│    │            │功課，驗餘淨重0 │(二)經鑑定機關取樣而鑑析用罄部分，既已滅│
│    │            │.1874公克       │  失不存在即無庸再予宣告沒收消燬之    │
│    │            │                │                                      │
└──┴──────┴────────┴───────────────────┘

司法院資訊處製作；財團法人民間司法改革基金會備份。
